臺灣高雄地方法院刑事判決　　　　　　　　　　　　　九十一年度易字第八六六號
　　公　訴　人　臺灣高雄地方法院檢察署檢察官
　　被　　　告　丙○○
　　選任辯護人　何曜男
右列被告因竊盜案件，經檢察官提起公訴（九十一年度偵字第三八三七號），本院判
決如左：判決如左：
    主  文
丙○○連續竊盜，處拘役伍拾日，如易科罰金，以佰元折算壹日。緩刑年。
    事  實
一、丙○○因罹患衝動控制缺失症，有明顯無目的偷竊衝動控制不良現象，係屬精神
    耗弱之人，意圖為自己不法之所有，並於概括犯意，自民國九十年六月二日起至
    九十一年一月十日止，連續於附表所示之時間、地點，利用其所有之工廠與甲○○、乙○○之工廠毗鄰，趁甲○○、乙○○二人清晨或中午不在工廠，無法注意
    之機會，竊取甲○○所有之鋁板二百多塊（價值約新台幣【以下同】九萬元）及
    乙○○所有之原料鐵砂八百公斤（價值約二十萬元），得手後，供自己工廠生產
    之用。嗣經甲○○、乙○○發覺後報警查獲。
二、案經高雄縣警察局仁武分局移送台灣高雄地方法院檢察署檢察官偵查起訴。
    理  由
一、訊之被告丙○○固坦承於右揭時間、地點，陸續拿取被害人甲○○所有之鋁板及
    乙○○所有之原料鐵砂八百公斤之事實不諱，惟矢口否認有何竊盜犯行，辯稱：
    伊沒有偷竊之故意，因為伊與甲○○、乙○○等三家工廠是同一個鐵屋內，以前
    即常有物料互相借用，但僅有甲○○及乙○○所僱之工人間知情，甲○○、乙○○經常在外，不知道伊與其他工人間互借物料之情形云云。
二、經查，右揭犯罪事實業據被害人甲○○、乙○○分別於警訊及本院訊問時指訴綦
    詳（警卷第三至五頁，本院九十一年四月三日訊問筆錄），被告於附表所示之時
    間、地點，分別竊取甲○○所有之鋁板二百多塊、乙○○所有之原料鐵砂八百公
    斤之情節，亦經甲○○、乙○○分別裝置之監視攝影機所拍攝，有監視錄影帶二
    捲及自該二捲錄影帶翻拍之照片三十四張附於警卷可稽，被告於本院審理中亦坦
    承錄影帶中經拍攝之人係其本人無誤。被告雖以前揭情詞置辯，惟甲○○、乙○○於本院訊問時均陳稱：平日大部分之時間均在工廠內，以前被告要借用，均會
    告知，本件所取之物未事先借用，且係工廠內之員工發現鋁板及鐵砂缺少太多，
    始裝置監視錄影機等語（本院九十一年四月三日訊問筆錄），被告所取用之鋁板
    及鐵砂數量甚多，且未事先告知甲○○、乙○○，事後亦未返還，其主觀上有不
    法所有之意圖，客觀上復有竊取他人動產之行為，與竊盜罪之構成要件相符，所
    辯無竊盜之故意云云，與前開事證不符，不足採信。本件事證明確，被告之犯行
    堪以認定。
三、核被告所為係犯刑法第三百二十條第一項竊盜罪。被告先後多次犯行，時間緊接
    ，所犯罪名相同，顯係出於概括之犯意為之，為連續犯，爰依刑法第五十六條之
    規定以一罪論，並加重其刑。又按精神耗弱人之行為，得減輕其刑，刑法第十九
    條第二項定有明文。而刑法上之心神喪失與精神耗弱，應依行為時精神障礙程度
    之強弱而定，如行為時之精神，對於外界事務全然缺乏知覺理會及判斷作用，而
    無自由決定意思之能力者，為心神喪失，如此項能力並非完全喪失，僅較普通人
    之平均程度顯然減退者，則為精神耗弱；精神耗弱係指行為時之精神，對於外界
    事物之判斷能力，較普通人之平均程度顯然減退而言；所謂精神病人不過謂其素
    有精神病，並非即永遠精神喪失而絕無間斷之時，被告平時是否確有此種疾病，
    當實施犯罪行為之時精神病有無間斷，應詳細調查，由專門醫師察加以鑑定；精
    神本有心神喪失及心神耗弱之不同，前者固可不罰，後者僅減輕其刑，故其處罰
    與否，仍須視精神病之程度如何而定，非謂凡有精神病者均可不罰，且其不處罰
    與減輕其刑，必以犯罪行為確在精神病中者為限（最高法院二十六年渝上字第二
    三七號、四十八年台上字第一四八六號、十七年上字第三０五號、二十二年上字
    第一七七一號判例參照）。經查，被告丙○○於本院審理中，均能針對問題為適
    當之反應及陳述，亦能就其被訴竊盜等犯行提出辯解，足見被告丙○○對於竊盜
    之行為係法所不許，且應受處罰確有認識，而非對於外界事務之知覺理會及是非
    毫無判斷能力。又經本院囑託財團法人屏東基督教醫院鑑定結果，認為被告丙○○自一年前開始出現重覆擔心及反覆檢查之「強迫症」之症狀，伴隨著亦反覆出
    現無原因之取鐵砂潑灑丟棄之衝動行為，已達「衝動性疾患」之「偷竊癖」之診
    斷，雖有現實判斷，其衝動已超越自我控制而不斷重覆該行為，故鑑定行為當時
    有「精神耗弱」現象等情，此有財團法人屏東基督教醫院九十年四月十九日（九
    一）屏基醫醫字第第九一○四○七三號函附之鑑定報告附於審卷可參，堪認被告
    丙○○於上開行為時之理會及是非判斷能力，然仍較普通人之平均程度為低，已
    達精神耗弱之程度。被告丙○○行為當時係屬精神耗弱之人，爰依刑法第十九條
    第二項規定減輕其刑。被告丙○○有上開刑之加重及減輕事由，應依法先加重後
    減輕之。爰審酌被告竊取他人財物，被害人財物損失頗鉅，犯後坦承部分犯行，
    並與被害人甲○○、乙○○達成民和解，歸還所竊之物品，有和解書一紙附卷可
    按，被害人於本院審理中亦陳明願意原諒被告，不再追究（本院九十一年四月三
    日訊問筆錄），犯後態度良好等一切情狀，量處如主文所示之刑，併諭知易科罰
    金之折算標準。又被告前曾於八十五年間因犯搶奪案件，經本院判處有期徒刑八
    月，緩刑三年，經臺灣高等法院高雄分院駁回上訴，而於八十六年六月二十五日
    確定，緩刑期滿，而緩刑之宣告未經撤銷，有臺灣高等法院被告全國前案紀錄表
    及臺灣高雄地方法院檢察署刑案資料查註紀錄表各一份在卷可稽，其刑之宣告因
    緩刑期滿，而失其效力，與未曾受有期徒刑以上刑之宣告無異，因一時失慮，且
    行為係處於精神耗弱之狀態，已如前述，並積極在財團法人屏東基督教醫院治療
    中，有診斷証明書一紙附卷可稽，事後已深具悔意，經此刑之宣告後，應知警惕
    而無再犯之虞，本院因認暫不執行其刑為當，予以宣告緩刑三年，用啟自新。
據上論斷，應依刑事訴訟法第二百九十九條第一項前段，刑法第五十六條、第三百二
十條第一項、第十九條第二項、第四十一條第一項前段、第七十四條第一款，罰金罰
鍰提高標準條例第一條前段、第二條，判決如主文。
本案經檢察官何景東到庭執行職務。
中      華      民      國      九十一      年      六    月    十四    日
                                  臺灣高雄地方法院刑事庭
                                      法  官    涂裕洪
右正本證明與原本無異。
如不服本判決，應於判決送達後十日內，向本院提出上訴狀。
                                      書記官    賴佳慧
中    華    民    國      九十一      年      六      月      十七      日
附錄本判決論罪科刑法條：
刑法第三百二十條第一項：
意圖為自己或第三人不法之所有，而竊取他人之動產者，為竊盜罪，處五年以下有期
徒刑、拘役或五百元以下罰金。
┌───────────────────────────────────┐
│九十一年度易字第八六六號                                              │
├──┬────────────┬─────────────┬─────┤
│編號│犯罪時間                │地點                      │被害人    │
├──┼────────────┼─────────────┼─────┤
│一  │九十年六月二日七時六分至│高雄縣大樹鄉○○○○段一一│乙○○    │
│    │同日七時一分止          │二九地號                  │          │
├──┼────────────┼─────────────┼─────┤
│二  │九十年六月二十四日六時五│高雄縣大樹鄉大樹村大坪巷四│甲○○    │
│    │十一分至同日七時一分止  │十號                      │          │
├──┼────────────┼─────────────┼─────┤
│三  │九十年九月六日十三時四十│高雄縣大樹鄉○○○○段一一│乙○○    │
│    │六分至同日十三時四十分  │二九地號                  │          │
├──┼────────────┼─────────────┼─────┤
│四  │九十年九月七日六時四十三│高雄縣大樹鄉○○○○段一一│乙○○    │
│    │分至同日六時四十五分    │二九地號                  │          │
├──┼────────────┼─────────────┼─────┤
│五  │九十年九月十八日六時三十│高雄縣大樹鄉大樹村大坪巷四│甲○○    │
│    │十七分至同日六時三十九分│十號                      │          │
├──┼────────────┼─────────────┼─────┤
│六  │九十年九月二十四日六時三│高雄縣大樹鄉○○○○段一一│乙○○    │
│    │十二分至同日六時三十七分│二九地號                  │          │
├──┼────────────┼─────────────┼─────┤
│七  │九十年九月二十七日六時二│高雄縣大樹鄉○○○○段一一│乙○○    │
│    │十九分至同日六時三十四分│二九地號                  │          │
├──┼────────────┼─────────────┼─────┤
│八  │九十年十月八日七時十八分│高雄縣大樹鄉○○○○段一一│乙○○    │
│    │至同日七時二十一分      │二九地號              │          │
├──┼────────────┼─────────────┼─────┤
│九  │九十年十月八日十二時五十│高雄縣大樹鄉○○○○段一一│乙○○    │
│    │六分至同日十二時五十七分│二九地號                  │          │
├──┼────────────┼─────────────┼─────┤
│十  │九十年十月九日十二時十六│高雄縣大樹鄉○○○○段一一│乙○○    │
│    │分至同日十二時十七分    │二九地號                  │          │
├──┼────────────┼─────────────┼─────┤
│十一│九十年十月二十二日十二時│高雄縣大樹鄉○○○○段一一│乙○○    │
│    │五十七分至同日十二時五十│二九地號                  │          │
│    │八分                    │                          │          │
├──┼────────────┼─────────────┼─────┤
│十二│九十年十月二十四日十三時│高雄縣大樹鄉○○○○段一一│乙○○    │
│    │二十五分至同日十三時二十│二九地號                  │          │
││七分                    │                          │          │
├──┼────────────┼─────────────┼─────┤
│十三│九十年十月二十七日六時四│高雄縣大樹鄉○○○○段一一│乙○○    │
│    │十六分至同日六時四十六  │二九地號                  │          │
├──┼────────────┼─────────────┼─────┤
│十四│九十年十一月五日十二時五│高雄縣大樹鄉○○○○段一一│乙○○    │
│    │十七分至同日十二時五十八│二九地號                  │          │
│    │分                      │                          │          │
├──┼────────────┼─────────────┼─────┤
│十五│九十年十一月八日七時至同│高雄縣大樹鄉○○○○段一一│乙○○    │
│    │日七時二分              │二九地號                  │          │
├──┼────────────┼─────────────┼─────┤
│十六│九十年十二月十日七時二分│高雄縣大樹鄉○○○○段一一│乙○○    │
│    │至同日七時六分          │二九地號                  │          │
├──┼────────────┼─────────────┼─────┤
│十七│九十年十二月十四日六時五│高雄縣大樹鄉○○○○段一一│乙○○    │
│    │十五分至同日六時五十七分│二九地號                  │          │
├──┼────────────┼─────────────┼─────┤
│十八│九十一年一月十日        │高雄縣大樹鄉大樹村大坪巷四│甲○○    │
│    │                        │十號                      │          │
└──┴────────────┴─────────────┴─────┘
